臺灣高等法院刑事判決　　　　　　　　　　　　　九十三年度上訴字第二五四八號
　　上　訴　人
　　即　被　告　甲○○
　　　　　　　　　　　　國民
　　選任辯護人　林天財律師
右上訴人因妨害兵役案件，不服臺灣臺北地方法院九十三年度訴字第九三五號，中華
民國九十三年八月二十日第一審判決（起訴案號：臺灣臺北地方法院檢察署九十三年
度偵緝字第八一七號），提起上訴，本院判決如左：
    主  文
上訴駁回。
甲○○緩刑貳年。
    事  實
一、甲○○係民國（下同）七十年五月二十日出生，為屆齡之役男，本應依規定接受
    徵兵處理，竟意圖避免兵役之徵集，於九十一年八月十六日以至大陸地區觀光為
    由，向臺北市大安區公所申請短期出境，並於同年八月二十九日出境，依規定應
    於同年十月二十九日前返國，惟屆期竟逾期未歸，經臺北市松山區公所於九十一
    年十二月十九日函請甲○○之父陳俊吉及其姑姑陳慧真催告其返國接受徵兵處理
    ，甲○○竟以繼續完成學業為由仍未返國，致依規定將甲○○列徵為九十二年九
    月十七日海軍陸戰隊第六四九梯次常備兵，因送達無人收受，而未能接受兵役之
    徵集。
二、案經臺北市政府移送臺灣臺北地方法院檢察署檢察官聲請簡易判決處刑，原審認
    不宜以簡易判決處刑，改以通常程序審理。
    理  由
一、右揭事實，業據上訴人即被告甲○○於偵查原審及本院審理時自白不諱，核與證
    人即被告姑姑陳慧真於偵查中證述相互符合。復有妨害兵役役男年籍表、兵籍表
    、出境申請書、臺北市大安區公所九十一年十二月十九日函暨回執、臺北市九十
    二年海軍陸戰隊第六四九梯次常備兵徵集令、徵集令送達證書、役男交接名冊、
    出入境資料查詢表、役男辦理徵兵處理程序須知等在卷可資佐證。所辯伊無犯意
    ，自不足採，事證明確，被告犯行，洵堪認定。
二、核被告所為，係違反妨害兵役治罪條例第四條第八款之意圖避免常備兵現役之徵
    集，核准出境後，屆期未歸，經催告仍未返國罪（公訴人於原審當庭減縮犯罪事
    實及法條）。
三、原審以被告罪證明確適用妨害兵役治罪條例第四條第八款、刑法第十一條前段、
    第四十一條第一項、罰金罰鍰提高標準條例第二條，並審酌被告之生活狀況、智
    識程度、係因學業因素，始滯留大陸，而未如期返國接受徵兵處理、事後被告已
    返國履行國民服兵役之義務等一切情狀，量處有期徒刑肆月，並諭知易科罰金之
    折算標準。其認事用法並無不合，上訴意旨以其並無妨害兵役之犯意云云，而指
    摘原判決不當，為無理由，應予駁回。末查被告甲○○未曾受有期徒刑以上刑之
    宣告，此有本院被告全國前案紀錄表在卷足按，而其滯留大陸未如期返國接受徵
    兵處理及徵集，乃因就學因素致罹法網，而其返國後已履行服兵役之義務，現已
    服役中，經此科刑之教訓，今後當知警惕，而無再犯之虞，本院認所宣告之刑以
    暫不執行為適當，爰併宣告緩刑貳年，以勵自新。
據上論斷，應依刑事訴訟法第三百六十八條，刑法第七十四條第一款，判決如主文。
本案經檢察官劉斐玲到庭執行職務。
中　　　華　　　民　　　國　　九十三　　年　　 十一 　　月　　 三十 　　日
                              臺灣高等法院刑事第十五庭
                                  審判長法  官  房  阿  生
                                        法  官  雷  元  結
                                        法  官  蔡  光  治
右正本證明與原本無異。
如不服本判決，應於收受送達後十日內向本院提出上訴書狀，其未敘述上訴之理由者
並得於提起上訴後十日內向本院補提理由書（均須按他造當事人之人數附繕本）。
                                        書記官  陳  韋  杉
中　　　華　　　民　　　國　　九十三　　年　　 十二 　　月　　　三　　　日
附錄本案所犯法條全文參考法條：
妨害兵役治罪條例第四條
意圖避免預備軍官、預備士官或常備兵、補充兵現役之徵集，而有下列行
為之一者，處五年以下有期徒刑：
一　捏造免役或緩徵原因者。
二　毀傷身體或以其他方法變更體位者。
三　緩徵原因消滅，無故逾四十五日未自動申報者。
四　拒絕接受徵集令者。
五　應受徵集，無故逾入營期限五日者。
六　使人頂替本人應徵者。
七　未經核准而出境者。
八　核准出境後，屆期未歸，經催告仍未返國者。
